臺灣高等法院民事判決　　　　　　　　　　　　　　九十三年度上易字第四三九號
　　上訴人即附　乙○○
　　帶被上訴人
　　被上訴人即　甲○○
　　附帶上訴人
右當事人間請求侵權行為損害賠償事件，上訴人對於中華民國九十三年一月二十九日
臺灣臺北地方法院九十二年度訴字第二○七四號第一審判決提起上訴，被上訴人為附
帶上訴，並為訴之追加，經本院於九十三年八月三日言詞辯論終結，判決如左：
    主      文
原判決關於命上訴人給付超過新台幣萬元及自民國九十二年三月六日起至清償日止
按年息百分之五計算之利息部分，及該部分假執行之宣告，暨訴訟費用之裁判（確定
部分除外）均廢棄。
右開廢棄部分，被上訴人在第一審之訴及其假執行之聲請均駁回。
上訴人其餘上訴及被上訴人附帶上訴、追加之訴均駁回。
第一、二審訴訟費用（確定部分除外）及附帶上訴、追加之訴訴訟費用由上訴人負擔
八分之三，餘由被上訴人負擔。
    事實及理由
一、按刑事庭依刑事訴訟法第五百零八條第一項移送民事庭之附帶民事訴訟，於其提
    起之合法與否依同法第四百九十四條之規定固仍應依刑事訴訟法予以判斷，不得
    於移送民事庭後將關於獨立民事訴訟之法規溯及於附帶提起民事訴訟之時而適用
    之，若其附帶提起之民事訴訟與刑事訴訟法第四百九十一條第一項所定之要件本
    無不合，則於移送民事庭後已屬獨立民事訴訟，其訴訟程序即應適用民事訴訟法
    之規定，並不因移送民事庭後刑事部分之判決無罪確定而受影響（最高法院四十
    三年度台上字第三七二號判決參照）。查本件原審刑庭於裁定移送當時，上訴人
    係經刑事簡易判決有罪，並處拘役貳拾日等情，有原審九十二年度簡字第三五三
    號刑事簡易判決可稽，故於裁定移送當時，被上訴人提起本件附帶民事訴訟係屬
    合法，雖於嗣後該簡易判決業經撤銷改判上訴人無罪，惟揆諸前揭說明，本案既
    已移送民事庭依據民事訴訟程序處理，自不因嗣後該刑事判決遭撤銷改判上訴人
    無罪而受影響，是被上訴人本件起訴仍屬合法，先予敘明。
二、被上訴人於本院附帶上訴請求上訴人再給付精神上損害三萬元，並追加請求上訴
    人應在被上訴人所認可之乙種報紙刊登道歉聲明，核與民事訴訟法第四百六十條
    第一項、四百四十六條第一項、第二百五十五條第一項第三款規定相符，應予准
    許。
三、被上訴人於原審起訴主張：上訴人乙○○與訴外人吳亞鈴係男女朋友關係，二人
    與被上訴人均為臺北縣新店市○○路○段一九二號十二樓之一普格科技股份有限
    公司（下稱普格公司）之同事，上訴人因不滿吳亞鈴比被上訴人資深卻未能升任
    主管，竟於民國（下同）九十年八月四日，在該公司以電腦傳送電子郵件，給該
    公司總經理、副總經理、甲○○及多名同事，內載：「（一）小雲為圖利自己的
    朋友（確實是圖利沒錯）經過荒謬的票選過程，幫同事們辦了個一流消費，三流
    享受的巴里島之旅。（二）小雲只是一個自私自利，心機重，府城深，會耍一流
    手段的人。（三）而妳卻是個偽君子，別再玩惡女傳說的遊戲了。（四）其實發
    這種打小報告近似黑函的信我覺得很鬼臉，我和亞鈴都是不起眼的小職員，不會
    因為中傷、誹謗、傷害小雲而得到好處。」等不實之事，散布於公司，誹謗被上
    訴人甲○○之名譽，致被上訴人遭受公司誤解而辭職，上訴人應賠償被上訴人損
    失十二個月薪資新台幣（下同）五十萬四千元，又被上訴人因受上訴人惡意侮辱
    ，造成名譽受損巨創，求職受到莫大阻礙，長期壓力之大，身心俱疲，經醫師診
    斷為患憂鬱症計支付八百八十元醫藥費，並請求上訴人給付精神慰撫金十二萬元
    ，總計上訴人應給付被上訴人六十二萬四千八百八十元，爰依侵權行為之法律關
    係請求等語。並聲明：上訴駁回。被上訴人並提起附帶上訴及追加之訴，聲明：
    (一)原判決關於駁回附帶上訴人後開第二項部分暨命負擔該部分訴訟費用之裁判均
    廢棄。(二)右廢棄部分，上訴人應再給付附帶上訴人三萬元。(三)上訴人應在附帶上
    訴人所認可之乙種報紙刊登道歉聲明。（原審為被上訴人部分勝訴、部分敗訴之
    判決，上訴人就其敗訴部分不服，提起上訴，被上訴人於三萬元之範圍提起附帶
    上訴，並為訴之追加，本件僅就上訴、附帶上訴及追加之訴部分論述之）。
四、上訴人則以：上訴人固有傳送該電子郵件予普格公司之總經理、副總經理及被上
    訴人，但未將該內容散佈予其他同事，且刑事二審判決已判決上訴人無罪確定，
    又被上訴人係因為傷害他人，公司擬處分被上訴人始自行請辭，與本件並無關係
    ，被上訴人請求賠償並無理由，況縱認為上訴人之行為構成侵權行為，上訴人寄
    發電子郵件之原因，亦乃因被上訴人有信中所述種種欺壓同事之行為，而向老闆
    申訴，被上訴人縱名譽受損，亦難謂毫無過失，上訴人當可主張過失相抵等語抗
    辯。並聲明：(一)原判決關於命上訴人給付被上訴人五萬元及其法定利息與該部分
    假執行之宣告暨命負擔訴訟費用部分之裁判均廢棄。(二)右廢棄部分被上訴人在第
    一審之訴及其假執行之聲請均駁回。附帶上訴部分：附帶上訴駁回。
五、查被上訴人主張：上訴人於民國九十年八月四日，在該公司以電腦傳送電子郵件
    ，給該公司總經理、副總經理、被上訴人內載：「（一）小雲為圖利自己的朋友
    （確實是圖利沒錯）經過荒謬的票選過程，幫同事們辦了個一流消費，三流享受
    的巴里島之旅。（二）小雲只是一個自私自利，心機重，府城深，會耍一流手段
    的人。（三）而妳卻是個偽君子，別再玩惡女傳說的遊戲了。（四）其實發這種
    打小報告近似黑函的信我覺得很鬼臉，我和亞鈴都是不起眼的小職員，不會因為
    中傷、誹謗、傷害小雲而得到好處」等不實之事等情，為上訴人所不爭執，自堪
    信為真實。至於被上訴人另指稱：上訴人有將前揭內容散布公司其他員工等情，
    則為上訴人所否認。查本件刑事案件二審法院訊問證人黃小玲、朱明溪、游淑然
    、馮昌容等人（即被上訴人指稱有收到上訴人散布上開誹謗電子郵件之普格公司
    員工），其中證人黃小玲證稱：並無看過系爭電子郵件，是伊任職之普格公司管
    理部主管告訴伊上訴人發了一封電子郵件，內容是關於福委會圖利之事，告訴人
    （即被上訴人）要上訴人離職，因為總經理交代管理部負責處理此事，至於上訴
    人並無將該電子郵件散布與伊，亦不知上訴人有對外散布等語；證人朱明溪證稱
    ：是告訴人叫伊去告訴人電腦旁看到該電子郵件內容，伊並無將該內容散布出去
    ，上訴人亦無將電子郵件散布與伊，亦不知上訴人有對外散布等語；證人游淑然
    則證稱：伊沒有看過系爭電子郵件，因為當時伊座位在告訴人旁邊，有聽到告訴
    人在電話中與他人討論此事，上訴人並無將該電子郵件散布給伊，亦不知上訴人
    有對外散布之情，上訴人對伊說有發了一份電子郵件，但並無告訴伊內容為何，
    關於該電子郵件之內容均是告訴人在上開電話中提及以及親自告訴伊的，後來全
    公司都知道此事等語；證人馮昌容則證稱：是告訴人叫伊去告訴人電腦旁看到該
    電子郵件內容，伊有將該電子郵件在主管會議中交給總經理看，但會議中並未處
    理，後續如何處理伊不知情，上訴人並無將電子郵件散布與伊，亦不知上訴人有
    對外散布等語，有原審九十二年簡上字第一二三號刑事判決書一份為證，上開證
    人均未證稱上訴人有將該電子郵件內容散布於其他員工之行為，被上訴人復無法
    舉證證明上訴人有將前揭電子郵件散布公司其他員工之事實，其就此部分之主張
    自不可採。
六、按「不法侵害他人之名譽者，被害人雖非財產上之損害，亦得請求賠償相當之金
    額，為民法第一百九十五條第一項所明定。本件被上訴人於上開理事會議，公然
    辱罵上訴人，並誣指上訴人收受他人紅包，自係不法侵害上訴人之名譽，上訴人
    請求賠償非財產上損害，自屬有據」，最高法院八十五年年度台上字第一○四二
    號判決可供參考。又「再按刑法上誹謗罪之成立，以行為人之行為出於故意為限
    ；民法上不法侵害他人之名譽，則不論行為人之行為係出於故意或過失，均應負
    損害賠償責任，此觀民法第一百八十四條第一項前段及第一百九十五條第一項之
    規定自明。而所謂過失，乃應注意能注意而不注意即欠缺注意義務之謂。構成侵
    權行為之過失，係指抽象輕過失即欠缺善良管理人之注意義務而言」，最高法院
    九十三年台上字第八五一號判決可資參照。因故意或過失不法侵害他人之權利者
    ，即構成侵權行為，其成立要件與刑法上是否成立犯罪，應各別判斷，是故上訴
    人於刑事上雖未構成誹謗罪，但是在民事上上訴人之行為顯已侵害被上訴人之名
    譽，致使被上訴人之人格權受損，是上訴人之前揭對公司之總經理、副總經理無
    正當理由發佈不利被上訴人名譽之電子郵件之行為，已侵害被上訴人之名譽，依
    法自應負損害賠償之責任。上訴人雖舉證人譚筱筑為證，惟證人譚筱筑證稱：「
    （法官：到峇里島旅行妳有無參加？）有的。承辦旅行社是冠鈞旅行社。我不知
    道冠鈞旅行社是否與被上訴人有關，但是導遊是被上訴人的朋友。導遊姓林，名
    字中有一個莉字」；「（法官：你知否被上訴人有何圖利他朋友的行為？）我不
    知道他圖利他朋友的行為，但是只有旅行社這家到我們公司做簡介，我有試圖建
    議過別家旅行社，但是沒有成功。這次旅行我認為住的品質有點差，費用太高了
    ，當地旅行團其他的贈品比較好」；「（法官：被上訴人在公司與人相處如何？
    ）我沒有與她交往，因為我不喜歡他的行為。譬如之前大家在公司的時候星期五
    有聚餐，但是被上訴人他有時候參加並不分攤費用。公司烤肉剩下東西，我放到
    冰箱，後來我想拿出來與同事共享，發現東西不見了，經過查證之後發現是被上
    訴人將東西拿去與外科室的人分享」等語（見本審卷第四五頁至第四七頁），並
    不足以證明被上訴人辦理旅遊圖利自己的朋友、自私自利、心機重、府城深、會
    耍手段、偽君子、聯合其他女孩欺侮另外女孩（按：上訴人對「惡女傳說」乙詞
    之詮釋，見本審卷第四六頁）。又不法侵害他人之身體、健康、名譽、自由、信
    用、隱私、貞操，或不法侵害其他人格法益而情節重大者，被害人雖非財產上之
    損害，亦得請求賠償相當之金額；其名譽被侵害者，並得請求回復名譽之適當處
    分，此亦為民法第一百九十五條第一項所明定。被上訴人請求上訴人賠償之各項
    內容，本院逐一審酌如下：
    (一)精神上損害賠償：按不法侵害他人之人格權，被害人受有非財產上損害，請求
      加害人賠償相當金額之慰撫金時，法院對於慰撫金之量定，應斟酌實際加害情
      形、所造成之影響、被害人痛苦之程度、兩造之身分地位經濟情形及其他各種
      狀況，以核定相當之數額（最高法院四十七年台上字第一二二一號、五十一年
      台上字第二二三號判例參照）。本院審酌上訴人係大學畢業，職業是軟體工程
      師，月入五萬五千元，沒有不動產；被上訴人係高職畢業，家庭主婦，兼職月
      入平均五千元，名下沒有不動產，存款二十萬元等情，業據兩造陳述明確（見
      本審卷第四三頁至第四四頁），及上訴人雖對被上訴人有該等侵害名譽權之行
      為，惟其加害情形尚非嚴重，該電子郵件僅於少數人間流傳，認被上訴人請求
      非財產上之損害賠償以三萬元為適當，逾此部分之請求，則屬無據。
    (二)登報道歉部分：被上訴人請求上訴人應在被上訴人所認可之報紙刊登道歉聲明
      云云。惟查本件所造成之損害輕微；且該電子郵件僅於辦公室少數人間流傳，
      已如前述，本院認本判決已足回復被上訴人名譽，無另行登報向不知情大眾告
      知之必要，被上訴人該部分之請求為無理由，應予駁回。
七、按「寄存送達，自寄存之日起，經十日發生效力」，民事訴訟法第一百三十八條
    第二項定有明文。本件刑事附帶民事起訴狀於九十二年二月二十四日寄存送達，
    有送達證書可證（見原審簡附民卷第三三頁）。從而被上訴人基於侵權行為之法
    律關係，請求上訴人給付被上訴人三萬元以及自起訴狀繕本送達之翌日即民國九
    十二年三月六日起至清償日止按年息百分之五計算之法定遲延利息，為有理由，
    應予准許。逾此部分為無理由，應予駁回。原審就超過上開應准許部分，為上訴
    人敗訴之判決，並為假執行之宣告，自有未洽。上訴意旨就此部分指摘原判決不
    當，求予廢棄改判，為有理由。至於上開應准許部分，原審判命上訴人給付，並
    為假執行之宣告，核無違誤，上訴意旨，就此部分，仍執陳詞，指摘原判決不當
    ，求予廢棄，為無理由，應駁回其上訴。被上訴人附帶上訴及追加之訴為無理由
    ，應予駁回。
八、上訴人主張：上訴人寄發電子郵件之原因，亦乃因被上訴人有信中所述種種欺壓
    同事之行為，而向老闆申訴，被上訴人縱名譽受損，亦難謂毫無過失，上訴人當
    可主張過失相抵云云。按「損害之發生或擴大，被害人與有過失者，法院得減輕
    賠償金額，或免除之。」民法第二百十七條第一項定有明文。上訴人並未舉證證
    明被上訴人對損害之發生或擴大有何過失，其主張過失相抵，為無理由。上訴人
    又主張：被上訴人除有如電子郵件所述之種種行為外，嗣後更曾於公司內傷害訴
    外人吳亞玲，法院判決被上訴人應給付訴外人吳亞玲三萬五百元整，其中精神慰
    撫金為三萬元。被上訴人傷害訴外人吳亞玲之行為重，而上訴人寄發電子信件之
    行為，私毫未造成被上訴人之身體傷害，卻需給付五萬元之多，原審法院衡量精
    神慰撫金之標準，對上訴人顯非公平云云。惟查前開二民事案件係屬各自獨立之
    案件，互不影響，本件精神上損害賠償之數額，本院認以三萬元為適當，已如前
    述，併予指明。本件事證已臻明確，兩造其餘攻擊、防禦方法及所舉證據，經本
    院審酌結果對判決結果不生影響，爰不一一論列，附此敘明。
九、據上論結，本件上訴人之上訴為一部有理由，一部無理由，被上訴人之附帶上訴
    及追加之訴為無理由，依民事訴訟法第四百五十條、第四百四十九條第一項、第
    七十九條但書、第七十八條，判決如主文。
中　　　華　　　民　　　國　　九十三　　年　　　八　　　月　　　十七　　日
                              民事第六庭
                                  審判長法  官　林　丁　寶
                                        法  官  高　鳳　仙
                                        法  官  林　恩　山
正本係照原本作成。
如不服本判決，應於收受送達後二十日內向本院提出上訴書狀，其未表明上訴理由者
，應於提出上訴後二十日內向本院補提理由書狀（均須按他造當事人之人數附繕本）
上訴時應提出委任律師或具有律師資格之人之委任狀；委任有律師資格者，另應附具
律師資格證書及釋明委任人與受任人有民事訴訟法第四百六十六條之一第一項但書或
第二項（詳附註）所定關係之釋明文書影本。
中　　　華　　　民　　　國　　九十三　年　　　八　　　月　　　十八　　日
　　　　　　　　　　　　　　　　　　　　書記官　周　淑　靜
附註：
民事訴訟法第四百六十六條之一（第一項、第二項）：
對於第二審判決上訴，上訴人應委任律師為訴訟代理人。但上訴人或其他法定代理人
具有律師資格者，不在此限。
上訴人之配偶、三親等內之血親、二親等內之姻親，或上訴人為法人、中央或地方機
關時，其所屬專任人員具有律師資格並經法院認為適當者，亦得為第三審訴訟代理人
。
